臺灣臺中地方法院刑事判決　　　　　　　　　　　　　九十一年度易字第三一四號
　　公　訴　人　臺灣臺中地方法院檢察署檢察官
　　被　　　告　黃緒佩
　　　　　　　（原名乙○
右列被告因傷害案件，經檢察官提起公訴（九十年度偵字第一六一五八號），本院判
決如左：
    主  文
黃緒佩（原名乙○  ）傷害人之身體，處罰金參仟元，如易服勞役，以參佰元折算壹
日。
    事  實
一、黃緒佩（原名乙○  ）於民國八十九年間，因傷害案件，經本院判處罰金三千元
    確定，於八十九年八月二十四日繳清罰金執行完畢（非累犯），竟仍不知謹慎行
    事，其與丁○○（俟到案後另行審結）比鄰而居，於九十年四月十五日下午四時
    三十分許，在黃緒佩位於臺中市○區○○街三一巷九號住處前，二人因細故發生
    言語衝突，竟各基於傷害人身體之故意，除徒手外，並持打掃工具（均未扣案）
    互毆對方，丁○○見在場黃緒佩之母親丙○○○欲上前勸架，更以畚箕丟擲黃母
    ，致丁○○受有頭部瘀傷一公分Ｘ二公分、臉部瘀傷０點五公分Ｘ一公分、左肩
    瘀傷三公分Ｘ六公分、左手兩處瘀傷０點一公分Ｘ二公分、０點一公分Ｘ三公分
    之傷害，黃緒佩受有左臉紅腫、頸部挫傷紅腫、右膝挫傷二公分Ｘ二公分、右前
    臂瘀傷一公分Ｘ一公分、左前臂瘀傷一公分Ｘ一公分之傷害，丙○○○受有右手
    瘀傷五公分Ｘ五公分、右手拇指破皮０點五公分Ｘ０點五公分之傷害。
二、案經丁○○、黃緒佩、丙○○○三人分別訴由臺中市警察局第二分局報請臺灣臺
    中地方法院檢察署檢察官偵查起訴。
    理  由
一、訊據被告黃緒佩於本院審理時固坦承於前開時地與丁○○發生爭執之事實，惟矢
    矢口否認其有傷害之犯行，辯稱：是丁○○拿掃把頭打伊，讓伊受傷，伊當時並
    沒有還手，也沒有毆打丁○○云云。經查右揭事實，業據告訴人兼被告丁○○於
    警偵訊時供稱：當天伊與黃緒佩因停車及賣魚推車等事發生爭吵，黃緒佩就一拳
    打向伊右臉，伊接著跟她打架，後來黃緒佩回到家中拿洗地之刷子向伊頭部及左
    手臂打過來，於是伊就回家拿掃把跟她再次衝突打了起來，伊二人彼此互毆，均
    有受傷等語綦詳，並據證人甲○○於警訊時證稱：伊當時與朋友廖大榮在屋內算
    帳時，突然聽到吵架聲音就跑出屋外，伊看見丁○○與黃緒佩兩人扭打在一起，
    伊從中間勸架，並將兩位拉開等語屬實，且經證人廖大榮（丁○○之夫）於偵查
    時到庭供稱：伊當時在屋內跟賣魚之老闆甲○○算帳，後來甲○○說有人在打架
    ，伊出去看時，丁○○與黃緒佩已沒有在打架，只有在爭吵，但伊看見她們二人
    均有受傷等語無誤，復有丁○○於九十年四月十五日當天前往行政院衛生署臺中
    醫院就醫，載有「頭部瘀傷一公分Ｘ二公分、臉部瘀傷０點五公分Ｘ一公分、左
    肩瘀傷三公分Ｘ六公分、左手兩處瘀傷０點一公分Ｘ二公分、０點一公分Ｘ三公
    分」之驗傷診斷書一份在卷可稽。足見本件係被告黃緒佩與丁○○因細故發生爭
    執後，即各基於傷害之故意，除徒手外，並持打掃工具互毆對方堪予認定。再按
    正當防衛必須對於現在不法之侵害始得為之，侵害業已過去，即無正當防衛可言
    。至彼此互毆，又必以一方初無傷人之行為，因排除對方不法之侵害而加以還擊
    ，始得以正當防衛論。故侵害已過去後之報復行為，與無從分別何方為不法侵害
    之互毆行為，均不得主張防衛權（最高法院三十年度上字第一０四０號判例可資
    參照）。本件係被告黃緒佩與丁○○二人先爭吵，繼而彼此互毆，已如前述，此
    外，並查無其他積極證據足資證明被告黃緒佩或丁○○當時係因受不法侵害始為
    毆打對方之防衛行為，揆諸前開說明，本件係屬無從分別何方為不法侵害之互毆
    行為，被告二人均不得主張正當防衛權。又證人王清傳於本院審理時雖到庭證述
    ：伊當天下班時，看到鄰居丁○○拿機車大鎖要打黃緒佩之母親，還沒有打下去
    時，伊就將拐杖鎖搶下來，之後伊通知警察前往現場處理，警察到前她們二人還
    繼續吵，但沒有互毆等語，但該證人自承上開情形之前之情況伊並未目睹，是該
    證人並未目擊被告黃緒佩與丁○○二人互毆之情形，因此證人王清傳之證詞，尚
    難採為有利於被告黃緒佩之證據。另告訴人丙○○○於本院審理時指稱：當時丁○○拿掃把頭打伊女兒黃緒佩，伊女兒並沒有打丁○○等語，然告訴人丙○○○
    與被告黃緒佩間係母女關係，難免有偏頗之虞，且告訴人丙○○○本身亦遭被告
    丁○○打傷並提出傷害告訴，是該告訴人自對被告丁○○懷恨在心而難期有公平
    之證言，故告訴人丙○○○之供詞，亦難採為有利於被告黃緒佩之認定。因此被
    告黃緒佩辯稱：是丁○○拿掃把頭打伊，伊並沒有毆打丁○○云云，核係事後避
    重就輕及推卸責任之詞，不足採信，其犯行堪予認定。
二、核被告黃緒佩所為，係犯刑法第二百七十七條第一項之傷害罪。爰審酌被告前有
    傷害前科紀錄，竟仍不知謹慎行事，復不思里仁為美，僅因細故，即與鄰居丁○○互毆成傷，且犯後猶避重就輕，不知悔悟等一切情狀，量處如主文所示之刑，
    並諭知易服勞役之折算標準示懲。至被告持以傷人所用之打掃工具，因未經扣案
    ，且形體不明，為免將來執行之困難，故不予宣告沒收，併此敘明。
據上論斷，應依刑事訴訟法第二百九十九條第一項前段，刑法第二百七十七條第一項
、第四十二條第二項，罰金罰鍰提高標準條例第一條前段、第二條，判決如主文。
中      華      民      國    九十一    年      七      月      八      日
                              臺灣臺中地方法院刑事第四庭
                                      法  官  張  靜  琪
右正本證明與原本無異。
如不服本判決，應於送達後十日內向本院提出上訴狀（須附繕本），上訴於臺灣高等
法院臺中分院。
                                      書記官
中      華      民      國    九十一    年      七      月      八      日
附錄本案論罪科刑法條全文
刑法第二百七十七條第一項
傷害人之身體或健康者，處三年以下有期徒刑、拘役或一千元以下罰金。
